【裁判字號】    99,抗,593
【裁判日期】    990608
【裁判案由】    假處分
【裁判全文】
臺灣高等法院民事裁定                   99年度抗字第593號
抗  告  人  甲○○
            丙○○
            己○○
            戊○○
            丁○○
上列抗告人因與相對人乙○○間假處分事件，對於中華民國99年
1月29日臺灣新竹地方法院99年度裁全字第2號裁定提起抗告，本
院裁定如下：
    主  文
抗告駁回。
抗告訴訟費用由抗告人負擔。
    理  由
一、相對人聲請意旨：民國（下同）96年3月16日，兩造成立原
    法院96年度移調字第24號調解筆錄，依調解筆錄5項，抗告
    人就新竹縣政府辦理縣治三期區段徵收竹北市○○○段第
    120之80地號土地所核配土地，於受配登記完畢之同時，應
    將其中應有部分2563分之1090之土地移轉登記與相對人。茲
    抗告人已受分配竹北市○○段第697、694地號土地（下合稱
    系爭土地），經相對人催告履行調解，均不獲置理。且仲介
    公司人員曾向相對人詢問系爭土地抵押之情形，相對人始知
    抗告人有意移轉系爭土地等行為。為恐抗告人脫產，日後有
    不能執行或甚難執行之虞，願供擔保以代釋明，請准就系爭
    不動產為假處分云云。原法院准相對人以新台幣（下同）19
    0萬元供擔保後，就系爭土地如附表所示應有部分為假處分
    。
    抗告意旨：相對人僅稱抗告人意欲將系爭土地移轉予他人，
    然未提出可供即時調查之證據，以釋明抗告人有處分財產等
    情事，原法院竟准相對人假處分之聲請，實有違誤；爰提起
    抗告請求廢棄原裁定云云。
二、按債權人就金錢請求以外之請求，因請求標的之現狀變更，
    有日後不能強制執行，或甚難強制執行之虞，欲保全強制執
    行者，得聲請假處分，此為民事訴訟法第532條第1、2項所
    明定。又債權人聲請假處分應就其請求及假處分之原因釋明
    之，前項釋明如有不足，而債權人陳明願供擔保或法院認為
    適當者，法院得定相當之擔保，命供擔保後為假處分，同法
    第533條準用第526條第1、2項亦定有明文。釋明事實上之主
    張者，得用可使法院信其主張為真實之一切證據，但依證據
    之性質不能即時調查者，不在此限，民事訴訟法第284條亦
    定有明文。可知債權人聲請假處分，應就其請求及假處分之
    原因加以釋明，且兩者缺一不可。該項釋明如有不足，而債
    權人陳明願供擔保或法院認為適當者，法院始得定相當之擔
    保，命供擔保後為假處分。若債權人就其請求及假處分之原
    因未予釋明，僅陳明願供擔保請為假處分，法院自不得為命
    供擔保後假處分之裁定。所謂假處分之原因，即前開法文規
    定請求標的之現狀變更，有日後不能強制執行或甚難執行之
    虞之情形，諸如債務人就其財產為不利益之處分，或隱匿財
    產等屬之（最高法院96年度台抗字第648號裁定意旨可資參
    照）。
三、經查，相對人提出原法院96年度移調字第24號調解筆錄、土
    地謄本（見原法院卷第5至13頁）以釋明其請求。復提出新
    竹縣政府98年9月25日府地徵字第0980144242號函、98年12
    月8日府地徵字第0980174432號函、陳由銓律師事務所98年
    11月17日與同年12月1日函、新竹縣竹北地政事務所99年2月
    1日登記補正字第000053號補正通知書、相對人99年2月4日
    存證信函（本院卷20至28、37至39頁），則抗告人無端向新
    竹縣政府申請暫緩抵價地之分配，即與常情不符。何況，抗
    告人取得系爭土地後，相對人與第三人曾添文（亦為抗告人
    債權人）即接獲仲介人員詢問抵押權詳情，有99年3月25日
    本院99年度抗字第334號裁定在卷（見本院卷40、41頁），
    益徵抗告人有意處分系爭土地，或為其他不利益處分，日後
    確有不能強制執行或甚難執行之虞。從而，相對人既陳明願
    供擔保以補釋明之不足，其聲請假處分即屬有據。是原法院
    准相對人供擔保後就系爭不動產為假處分，於法尚無不合。
    抗告意旨指摘原裁定不當，聲明廢棄，為無理由，應予駁回
    ，爰裁定如主文。
中    華    民    國    99    年    6     月     8    日
                    民事第十七庭
                        審判長法  官  藍文祥
                              法  官  陳麗芬
                              法  官  吳燁山
正本係照原本作成。
本裁定除以適用法規顯有錯誤為理由外，不得再抗告。如提起再
抗告，應於收受後10日內委任律師為代理人向本院提出再抗告狀
。並繳納再抗告費新台幣１千元。
中    華    民    國    99    年    6     月    9     日
                              書記官  于  誠
附表：
┌─┬────────────┬──────┬──────┐
│編│土     地     坐     落 │面        積│權 利 範 圍 │
│號│                        │（平方公尺）│            │
├─┼────────────┼──────┼──────┤
│1 │新竹縣竹北市○○段697號 │139.53      │2563分之1090│
├─┼────────────┼──────┼──────┤
│2 │新竹縣竹北市○○段694號 │767.63      │2563分之1090│
└─┴────────────┴──────┴──────┘

司法院資訊處製作；財團法人民間司法改革基金會備份。
